臺灣新北地方法院民事判決
111年度婚字第53號
原      告  甲○○  

訴訟代理人  王子璽律師
被      告  乙○○  

訴訟代理人  陳克譽律師
            王俊賀律師
上列當事人間請求離婚事件，本院於民國111年8月11日言詞辯論
終結，判決如下：
    主  文
原告之訴駁回。
訴訟費用由原告負擔。
    事實及理由
一、原告主張略以：
　㈠兩造於民國96年1月21日結婚，婚後被告情緒變化飄忽不定，
    常因生活細故即對原告肆意辱罵、言語羞辱，致兩造相處不
    睦，且被告於109年開始更加多疑多思，總是懷疑原告有外
    遇，並在網路上意圖營造原告敗壞之形象，如指涉原告生殖
    器很臭很髒；辱罵原告為沒存款、缺德、長的醜、沒用的先
    生、垃圾丈夫、爛渣男、最差的丈夫等言語；指摘原告有外
    遇、找小三、拋家棄子，甚至還屢次動手毆打原告，原告因
    無法容忍被告難以捉摸之情緒起伏，選擇暫時與被告分居，
    以求生活上的平靜，然被告卻肆意在網路上造謠詆毁原告名
    譽，導致兩造持續分居，更有甚者，被告還在外揚言就當原
    告已經死了，就等錢來之言論，更可說明被告已無心經營這
    段婚姻，只希望得到原告之金錢就好，夫妻之情顯然蕩然無
    存，已達於任何人處於同一情境，均將喪失繼續維持婚姻意
    願之程度。兩造婚姻已生破綻，無修復之望，且可歸責於被
    告上開行為。爰依民法第1052條第1項第3款及第2項事由，
    請求擇一判准兩造離婚。
　㈡原告從來就沒有與訴外人曾沛謹同居，原告之所以遷戶籍是
    因為原告長期以來即與父親關係不睦，再加上被告長年來的
    精神虐待才做成的決定，被告所言顯然是捕風捉影。原告與
    曾沛謹吃居酒屋、出席郵局聚餐，皆是與同事一群人共同聚
    餐，並非單獨一桌。原告根本不知道曾沛謹何時生日，且原
    告之英文名字並不是Sam、原告之LINEID也不是sam461400，
    原告只是順路搭載曾沛謹，並未逾越一般朋友間之分際；被
    告刻意截取照片、貼文扭曲事實，虛構不存在之故事，實讓
    原告心寒。至於被證7之對話，原告回應之「恩對」，是回
    應「拒絕乙○○」，被告卻又一再編織謊言斷章取義，更是讓
    原告不想與被告維持婚姻關係。
　㈢被告稱原證1之IG限時動態與原告無關云云，然觀原證1之第
    二、三、四、五張照片，被告乙○○留言提到「娶我23年，他
    這種衛生習慣不好的」、「真的很慶幸我離開那隻可以2-3
    個禮拜不洗的鳥」、「我那先生很不愛洗澡…可以2個禮拜不
    洗結果要含我都覺得很臭又愛深喉嚨…現在外遇去找更髒的
    小三也好！我好久不用聞臭鳥了」，而原告與被告結婚20餘
    年，必然會有多數共同親友，被告縱使未於在網路上指名道
    姓其所稱之人為原告，二人之共同親友亦會知悉被告所述對
    象為何人，當然是一般人難以忍受的精神折磨。且被告稱原
    證1之IG限時動態與原告無關，那麼其内容所言「我又不是
    深喉嚨還好現在不吃臭的而有人愛我要乾淨的」之對象若不
    是原告，那不就是婚姻外第三人，被告不就是直接承認其有
    侵害配偶權之事實？
　㈣被告稱原證2、3之内容為原告外遇後所發表之言論云云，然
    原告根本未有外遇行為，卻要遭被告在網路上惡意抹黑，原
    告所受之精神痛苦，已讓原告身心俱疲。又觀諸原證10至15
    被告臉書上之截圖，可見被告與不知名之陌生男子互動密切
    ，常以曖昧、猥褻不堪用語打情罵俏、相約一同出遊，且疑
    似與該男子在汽車旅館共處一室，並於其臉書貼文留言處表
    示「跟寶貝泡在一起」。衡諸社會通念，被告與該男子顯然
    已逾越一般男女正常社交行為，被告所為足以破壞原告婚姻
    圓滿狀態與幸福，情節自屬重大，其在婚姻中之可歸責性顯
    然較高。
　㈤聲明：請准原告與被告離婚。　
二、被告則以：
　㈠被告並無對原告有虐待之行為，且屬婚姻破綻主義中無可歸
    責之人，原告依民法第1052條第1項第3款及第2項之規定請
    求離婚並無理由。查原告甲○○至晚自109年11月4日起即與訴
    外人曾沛謹同居於新北市○○區○○路00巷0弄0號1樓曾沛謹之
    住處，拒絕返家，嗣後更將戶籍遷入上址，顯見渠等二人之
    關係匪淺。又原告攜帶曾沛謹110年1月3日單獨相約在外吃
    居酒屋，亦有相約出席110年1月22日郵局聚餐，更經常騎乘
    機車載送曾沛謹出遊，此有110年4月24日及110年10月4日二
    人騎乘機車出遊之照片可參；曾沛謹於110年5月4日個人臉
    書慶生貼文内文照片有愛心之氣球蛋糕，並記載：「你說你
    走錯了23年，終於遇到對的人」、「Mr.Sam謝謝你為我做的
    一切」等語，核與原告甲○○臉書訊息所述：「我走錯23年我
    清醒了也不行？」等語互為呼應，再再顯示渠等間關係親密
    ，且原告面對被告質疑是否很愛曾沛謹時，更直言：「恩對
    」等語，足以證明原告與曾沛謹間已為實質男女朋友關係，
    其相處之模式，依一般社會生活經驗法則判斷，顯已逾越結
    交普通朋友等一般社交行為，並逾越社會一般通念所能容忍
    之相處範圍，已達破壞婚姻共同生活之圓滿、幸福之程度。
　㈡至於原告提出之原證1第一頁乃為被告IG限時動態，所言之事
    為網路見聞之評語，與原告無關；第二、三、四、五頁係稱
    原告衛生習慣不良，然亦無指名道姓為原告，難認原告之名
    節於網路上會有何受損，何況原告亦有對被告稱：「你都嫌
    我髒了，我回房間睡幹麻，我睡客廳就好」等語，被告亦有
    回應原告：「真的嫌你髒我是連看你都不看」等語，足見被
    告縱有嫌棄原告之衛生習慣，並就此有在網路上發表言論，
    然此僅為夫妻間就衛生習慣上之偶有爭吵，未達足以撼動婚
    姻之相愛基礎；再觀諸原證2、原證3之部分言論乃係原告外
    遇後，被告為抒發美滿幸福之家庭遭第三者破壞之心情言論
    ，並非對原告有何精神上之侵害，且被告縱使發現原告外遇
    ，仍一直試著與原告溝通挽救婚姻，於110年10月6日再次喊
    話：「我不管你現在說什麼！我一直在等你回來…」等語，
    惜遭原告冷言以待。有關原證4部分，僅係被告附和網友之
    言論，實則被告並未打原告，如被告有打原告，則原告何以
    未能提出任何驗傷單呢？有關原證16、17之部分，原告未為
    說明其所欲證明之事項為何？且縱有加入該私密社團，加入
    社團之行為，亦非一般社會通念會認為有虐待配偶或有難以
    維持婚姻之事，與民法第1052條第1項第3款或第2項之構成
    要件並無關連性存在，難認原告有盡何舉證責任？至於原證
    10為被告與閨密及親人間之聚餐；原證11、12為被告母親贈
    送禮物予被告之感謝文章，以及與閨密一同逛街。原證13為
    被告自拍照以及網友之留言，其後聚餐業僅係朋友間之聚會
    ，又被告友人稱：「這台車裡面裝了個『日光燈』」、被告回
    覆：「錯，閃光燈」，亦僅係一般朋友間之玩笑對話，並無
    其他意思。原證15所謂泡澡之寶貝，乃係被告與親生兒子一
    起泡澡，共享天倫之樂，是以，原告僅憑其個人隨意截圖及
    主觀臆測，便稱被告有逾越一般男女交往份際之情形，實無
    足採。
　㈢綜上，原告先與訴外人曾沛謹交往，破壞婚姻之純潔及忠貞
    ，拋家棄子，與曾沛謹同居一室，實乃為婚姻破綻主義中具
    有重大可歸責事由之人，被告為家庭及婚姻，奉獻一切，卻
    遭原告背棄，因通姦罪已遭除罪化，被告無法透過刑事責任
    ，捍衛自身之權利，僅能於「外遇修復心情分享」、「靠北
    渣男渣女」、「靠北小三」及個人臉書等網路社團上抒發破
    碎之心情，此舉亦非對原告為精神上虐待之行為，被告更無
    毆打原告或與不詳男子逾越一般男女交往份際之行為，原告
    所舉之證據均僅為其單方臆測之詞，舉證顯有不足，而不可
    採等語，資為抗辯。
　㈣聲明：原告之訴駁回。
三、經查，兩造於96年1月21日結婚，婚後原同住在新北市○○區○
    ○路000巷0弄0號3樓住處，原告自109年10月間自行搬離上址
    ，兩造自此分居迄今等情，有兩造之全戶戶籍資料（完整姓
    名）查詢結果在卷可稽，且為兩造所不爭執，自堪信為真實
    。
四、原告主張被告對其為不堪同居之虐待、兩造婚姻已生破綻而
    有上述難以維持之重大事由，且可歸責於被告乙節，則為被
    告所否認，並以前揭情詞置辯。是本件之爭點厥為：㈠被告
    對原告是否有不堪同居之虐待？㈡兩造間有無難以維持婚姻
    之重大事由，若有，何人應負較大責任？分述如下：
  ㈠被告對原告是否有不堪同居之虐待？
  ⒈按當事人主張有利於己之事實者，就其事實有舉證之責任，
    民法第277條第1項前段定有明文。是以夫妻之一方受他方不
    堪同居之虐待，固得請求離婚，惟請求離婚之原告對於此項
    虐待事實，除依法律規定無庸舉證外，應負舉證責任（最高
    法院37年上字第6882號判例意旨參照）。次按夫妻之一方受
    他方不堪同居之虐待，固得請求離婚，而所謂不堪同居之虐
    待，係指予以身體上或精神上不可忍受之痛苦，致不堪繼續
    同居者而言，如非客觀上已達於此程度，不容夫妻之一方，
    以主觀之見解，任意請求與他方離婚。至於夫妻之一方有無
    受他方為身體上及精神上不堪同居之虐待，須從夫妻之一方
    對待他方，是否以誠摯的相愛為基礎而觀察，此誠摯基礎若
    未動搖，則偶有勃谿，即難謂為不堪同居之虐待，故一方主
    張受有他方不堪同居之虐待，必須就雙方共同生活的全盤情
    況為觀察，並針對具體事件，衡量夫妻之一方受他方虐待所
    受傷害之嚴重性，斟酌當事人之教育程度、社會地位及其他
    情事，是否以危急婚姻關係之維繫以為斷，亦有司法院大法
    官會議解釋字第372號解釋意旨足資參照。
  ⒉原告主張婚後被告在網路上意圖營造原告敗壞之形象，如指
    涉原告生殖器很臭很髒；辱罵原告為沒存款、缺德、長的醜
    、沒用的先生、垃圾丈夫、爛渣男、最差的丈夫，並指摘原
    告有外遇、找小三、拋家棄子，甚至還屢次動手毆打原告，
    再再使原告無法承受而備感痛苦等情，固據其提出臉書貼文
    截圖為證（見本院卷第25至85頁），惟觀諸原告所提上開臉
    書貼文截圖內容，縱被告有化名為「楊小婕」，並在「外遇
    修復心情分享」、「靠北渣男渣女」、「靠北小三」等網路
    社團上留言，然此僅是抒發其對婚姻生活之不如意、對丈夫
    之不滿，並無指名道姓，難認被告所為已逾越夫妻通常可忍
    受程度，危及婚姻關係之維繫，已構成對原告不堪同居之虐
    待。至於原告主張被告情緒變化飄忽不定，常因生活細故即
    對原告肆意辱罵、言語羞辱乙節，並未據原告提出證據以實
    其說，則原告主張其遭被告虐待，已無法與被告共同生活等
    情，核屬原告個人主觀感受，客觀上尚難認被告有對原告為
    虐待行為，自難僅憑原告之主張，即認被告對原告有不堪同
    居之虐待情形，故原告此部份之主張，為無理由，應予駁回
    。
　㈡兩造間有無難以維持婚姻之重大事由？若有，何人應負較大
    責任？
  ⒈按婚姻以夫妻終生之共同生活為目的，非有足以破壞共同生
    活之重大事由，難以維持婚姻者，夫妻之一方不得依民法第
    1052條第2 項規定請求離婚。是婚姻是否難以維持，應斟酌
    破壞夫妻共同生活之具體情事，是否客觀上達於動搖夫妻之
    共同生活，致夫妻已喪失維持婚姻之意欲以為斷。而此不可
    由原告已喪失維持婚姻意欲之主觀面加以認定，而應依客觀
    的標準，即難以維持婚姻之事實，是否已達於倘處於同一境
    況，任何人均將喪失維持婚姻希望之程度以決之（最高法院
    87年度臺上字第2495號、87年度臺上字第1304號裁判意旨參
    照）。本件原告主張兩造婚姻發生破綻，則為被告所否認，
    原告自應就此事實負舉證之責。
　⒉經查，原告雖主張被告與婚姻外第三人有曖昧對話、出遊、
    共處一室等逾越一般男女交往分際之行為，惟被告否認上開
    事實，而原告提出之臉書貼文及照片截圖，尚無從證明被告
    與他人發生外遇，而原告亦未提出其他證據以實其說，尚難
    認被告之可責性超逾原告。原告既未舉證證明兩造婚姻客觀
    上已達全然無法溝通，難以再共同生活之程度，從而原告依
    民法第1052條第2 項之規定訴請裁判離婚，亦無理由，應予
    駁回。 
五、綜上所述，原告依民法第1052條第1 項第3 款及同條第2 項
    之規定，訴請判准兩造離婚，均為無理由，不應准許。
六、本件事證已臻明確，兩造其餘攻擊、防禦方法及所提證據，
    經本院審酌核與上揭判決結果並不生影響，爰不予一一論述
    指駁，併予敘明。
七、訴訟費用負擔之依據：家事事件法第51條、民事訴訟法第78
    條。
中　　華　　民　　國　　111 　年　　9 　　月　　2 　　日
                  家事法庭    法  官　楊朝舜
以上正本係照原本作成。
如對本判決上訴，須於判決送達後20日之不變期間內，向本院提
出上訴狀。如委任律師提起上訴者，應一併繳納上訴審裁判費。
中　　華　　民　　國　　111 　年　　9 　　月　　2 　　日
                              書記官　賴怡婷